臺灣新北地方法院民事判決
110年度訴字第2491號
原      告  李義翔  

訴訟代理人  張育銜律師
複 代理 人  劉添錫律師
            李孟融  
被      告  呂紹達  
上列當事人間請求返還工程款等事件，經本院於民國110年12月9
日言詞辯論終結，判決如下：
    主      文
被告應給付原告新臺幣753,100元，及自民國110 年11月18日起
至清償日止，按週年利率5%計算之利息。
訴訟費用由被告負擔。
本判決第一項於原告以新臺幣251,000元供擔保後，得為假執行
。但被告如以新臺幣753,100元為原告預供擔保後，得免為假執
行。
    事實及理由
壹、程序方面：
一、按訴狀送達後，原告不得將原訴變更或追加他訴，但擴張或
    減縮應受判決事項之聲明者，不在此限，民事訴訟法第255
    條第1項但書第3款定有明文。查，本件原告原起訴時訴之聲
    明為請求被告應給付其新臺幣（下同）770,000元及自起訴
    狀繕本送達被告翌日至清償日止按週年利率5%計算之利息法
    定遲延利息（詳見本院卷第11頁），嗣於民國110年11月18
    日本院審理時以言詞變更請求之金額為753,100元，及自110
    年11月18日起至清償日止按週年利率5%計算之利息（見本院
    卷第149頁），經核原告所為上開訴之變更，屬減縮應受判
    決事項之聲明，揆諸上開法律規定，應予准許。
二、按言詞辯論期日，當事人之一造不到場者，得依到場當事人
    之聲請，由其一造辯論而為判決，民事訴訟法第385 條第1 
    項前段定有明文。本件被告經合法通知，未於最後言詞辯論
    期日到場，且核無同法第386 條所列各款情形，爰依原告之
    聲請及上開規定，由其一造辯論而為判決。
貳、實體方面：
一、原告方面：緣被告於109年11月20日承攬原告所有位於新北
    市○○區○○街00號2樓（下稱系爭房屋）之舊屋翻新工程（下
    稱系爭工程），原約定總工程價額854,000元及預定完工日
    期為110年1月30日，並簽訂「工程承攬簡易契約書暨保固書
    」(下稱系爭契約），原告並先於109年10月30日給付5萬元
    作為清運費用及109年11月19號給付25萬元予被告。然被告
    於進場施作後，於施工期間多次透過LINE通訊軟體告知原告
    因施作項目多於預期，故有追加工程款項之必要，並多次以
    需給付工班薪水及工程材料行現金款項以利工程快速完成為
    由，要求原告需盡快匯入工程款項，原告曾多次要求被告應
    提供估價單作為追加款項及匯款之依據，然被告皆以沒空或
    於約定提供估價單當日臨時改期為由，藉故拖延估價單之交
    付，原告為免估價單乙事延宕整體工程進度，仍依被告要求
    先行匯款，並自109年11月20日起迄今，已給付共計135萬（
    含清運費用5萬元）。嗣於預定完成日期屆至後，被告多次
    自行延長施工時程，原告數次詢問確切完工日期，被告均置
    若罔聞，更於110年4月24日提出估價單將工程價格追加至1,
    747,270元，經兩造商談協調，始合意將系爭工程完工之工
    程價額調整為145萬元（清運費用5萬元+工程款140萬元=145
    萬元），並展延完工期日至110年5月31日。然原告於110年5
    月間，多次詢問被告是否可依約定日期完工，惟被告均不予
    理會，致系爭工程至今尚未完工），而原告於110年6月1日
    至案場巡視時，始知工程進度僅完成整體工程進度之四成。
    另，原告原欲與被告友善商談系爭工程之爭議，遂兩次曾至
    住宅消保會申請調解事宜，惟被告仍置之不理，從未出席。
    爰依民法第511條規定，以起訴狀為終止契約之意思表示，
    終止系爭契約，且被告業已自原告處收取工程款135萬元，
    然按被告清運費用花費36,900元，尚餘13,100元，且已完成
    之施作進度僅四成計算，原告僅需支付被告56萬元，但原告
    已支付130萬元工程款，則原告依民法第179條規定，請求被
    告返還溢付之報酬753,100元。併聲明：㈠、被告應給付原告
    753,100元，及自110年11月18日起至清償日止，按週年利率
    5%計算之利息。㈡、訴訟費用由被告負擔。㈢、原告願供擔保
    ，請准宣告假執行。
二、被告方面：被告經合法通知，未於言詞辯論期日到場，亦未
    提出準備書狀作何聲明或陳述。
三、本院得心證之理由：
㈠、按當事人對於他造主張之事實，於言詞辯論時不爭執者，視
    同自認。但因他項陳述可認為爭執者，不在此限。當事人對
    於他造主張之事實，已於相當時期受合法之通知，而於言詞
    辯論期日不到場，亦未提出準備書狀爭執者，準用第1項之
    規定。但不到場之當事人係依公示送達通知者，不在此限，
    民事訴訟法第280條第1、3項定有明文。經查，原告前開主
    張，業據其提出系爭契約、109年10月30日暨109年11月19號
    匯款紀錄、通訊軟體對話記錄截圖、109年10月30日至今匯
    款紀錄、估價單、施工現場照片、住宅消保會調處書、錄音
    光碟暨譯文、建物登記謄本暨建物測量成果圖（見本院卷第
    19至79、103至145頁）為證，而被告經合法通知未到庭，且
    未提出任何書狀作何聲明及陳述，揆諸上開規定，已發生視
    為自認之法律效果，自堪信原告上開之主張為真實。
㈡、按工作未完成前，定作人得隨時終止契約。但應賠償承攬人因契約終止而生之損害。民法第511條定有明文。又按無法律上之原因而受利益，致他人受損害者，應返還其利益。雖有法律上之原因，而其後已不存在者，亦同。民法第179條亦定有明文。承上所述，被告施作系爭工程，卻未依約之完成日即110年5月31日施作完成，僅完成系爭工程的4成工程，則原告依上開規定，以本件起訴狀繕本送達被告作為終止系爭契約之意思表示，於法並無不合。因此，原告既已終止系爭契約，則被告前已受領之工程款130萬元及清運費用5萬元，因被告僅實際完成系爭工程之4成，其所得受領之工程款僅560,000元（計算式：140萬元40%=560,000元），其餘740,000元（計算式：1,300,000元－560,000元=740,000元），以及清運費用實際僅花費36,900元（見本院卷第103頁），尚餘13,100元（計算式：50,000元－36,900元=13,100元），即被告就已受領之753,100元（計算式：740,000元＋13,100元=753,100元）即屬無法律上原因，原告依民法第179條規定，請求被告返還753,100元，即屬有據。
㈢、又按給付無確定期限者，債務人於債權人得請求給付時，經
    其催告而未為給付，自受催告時起，負遲延責任。其經債權
    人起訴而送達訴狀，或依督促程序送達支付命令，或為其他
    相類之行為者，與催告有同一之效力。遲延之債務，以支付
    金錢為標的者，債權人得請求依法定利率計算之遲延利息。
    應付利息之債務，其利率未經約定，亦無法律可據者，週年
    利率為百分之五，民法第229 條第2 項、第233 條第1 項前
    段及第203 條定有明文。經查，本件原告請求被告返還溢領
    之工程款，係以支付金錢為標的，被告對原告所負之上開給
    付義務，固未經兩造特約而無確定清償期限或特定利率，然
    本件起訴狀繕本既已於110 年9月24 日寄存送達至被告戶籍
    址（見本院卷第87頁），則原告請求被告給付自110 年11月
    18日起至清償日止，按週年利率5%計算之利息，於法有據。
四、綜上所述，原告主張被告未依約於預定完成日完成系爭工程
    ，經原告終止系爭契約後，依民法第179條規定，請求被告
    返還溢領之工程款即753,100元，及自110年11月18日起至清
    償日止，按週年利率5%計算之利息等語，為有理由，應予准
    許。又原告聲明願供擔保請准宣告假執行，於法並無不合，
    爰依其聲請及依職權，分別酌定相當擔保金額宣告准予假執
    行及免為假執行。
五、本件事證已臻明確，至於兩造其餘之攻擊或防禦方法及所提
    出之證據，經本院斟酌後，認為均不足以影響本判決之結果
    ，自無一一詳予論駁之必要，併此敘明。
六、本件訴訟費用負擔之依據：民事訴訟法第78條。
中　　華　　民　　國　　110 　年　　12　　月　　23　　日
                  民事第六庭    法　官　饒金鳳
以上正本係照原本作成
如對本判決上訴，須於判決送達後20日內向本院提出上訴狀。如
委任律師提起上訴者，應一併繳納上訴審裁判費。
中　　華　　民　　國　　110 　年　　12　　月　　23　　日
                            書記官　賴麗莎